臺灣臺東地方法院民事裁定
109年度消債更字第74號
聲  請  人  
即  債務人  王麗茵  
代  理  人  廖頌熙律師（法扶律師）
上列聲請人因消費者債務清理事件聲請清算，本院裁定如下：
    主  文
聲請人王麗茵自民國110年3月31日下午3時起開始清算程序。
本件由司法事務官進行清算程序。
    理  由
一、按「債務人不能清償債務或有不能清償之虞者，得依本條例
    所定更生或清算程序，清理其債務。」、「債務人對於金融
    機構負債務者，在聲請更生或清算前，應向最大債權金融機
    構請求協商債務清償方案，或向其住、居所地之法院或鄉、
    鎮、市、區調解委員會聲請債務清理之調解。」、「債務人
    於法院裁定開始更生程序或許可和解或宣告破產前，得向法
    院聲請清算。」及「法院裁定開始更生或清算程序後，得命
    司法事務官進行更生或清算程序」消費者債務清理條例（下
    稱消債條例）第3條、第151條第1項、第80條前段及第16條
    第1項前段分別定有明文。
二、聲請意旨略以：聲請人前陳報現有債務總額約新臺幣（下同
    ）172,742元。聲請更生前二年之收入總計419,031元，聲請
    人現受雇務農，每日收入1,200元，但因花蓮山上天候不定
    ，每月收入約20,000元，惟所得扣除必要生活費後，仍難於
    短時間內清償債務，並以曾向本院聲請債務清理前置調解（
    109年度司消債調字第83號）不成立，又聲請人無擔保或無
    優先權之債務總額未逾12,000,000元，且未經法院裁定開始
    清算程序或宣告破產為由，向本院請求准予裁定開始更生程
    序。惟聲請人業於民國110年2月9日具狀改聲請清算（見本
    院卷第134頁)，故本院即以聲請人聲請更生時為聲請清算之
    始點。
三、得心證之理由：
  ㈠經查，聲請人原向本院聲請更生，嗣於本院裁定開始更生程
    序前，改向本院聲請清算，合於消債條例第80條前段之規定
    ；又聲請人因不能清償債務，於109年10月8日向本院聲請債
    務清理前置調解，而未能成立等情，有聲請人之消費者債務
    清理法院前置調解聲請狀、財產及收入狀況說明書、債權人
    清冊、財團法人金融聯合徵信中心查詢當事人綜合信用報告
    回覆書、本院109年度司消債調字第83號調解程序筆錄等件
    在卷可稽（本院卷第8-19、50-51頁），是聲請人業經前置
    調解程序而未能與債權人達成立調解，而為本件清算之聲請
    ，亦與消債條例第3條、第151條第1項規定無違，先予述明
    。
  ㈡聲請人有不能清償債務或不能清償之虞：
    ⒈經查，聲請人於109年10月8日聲請調解時，自陳債務總金
      額為172,742元。經函債權人陳報對本件聲請人之債權，
      所陳報債權現況如下：良京實業股份有限公司：78,845元
      、馨琳揚企管顧問有限公司：14,550元、東元車業股份有
      限公司40,600元、元大商業銀行股份有限公司：無債權、
      中華電信股份有限公司台灣南區電信分公司：5,237元、
      滙誠第一資產管理股份有限公司：27,574元、新加坡商艾
      星國際有限公司台灣分公司：18,608元（見本院卷第53-5
      8、68-127頁），另債權人裕富數位資融股份有限公司之
      借款債權金額遲未陳報，故暫以聲請人陳報金額44,000計
      算，是上開債權金額共計229,414元，與聲請人先前陳報
      之金額有異，爰以債權人陳報債權總金額為準，故聲請人
      債務金額為229,414元。
    ⒉聲請人陳報名下除郵局存款51,035元外，無其他財產等情
      ，業據聲請人提出財產及收入狀況說明書、107-108年度
      綜合所得稅各類所得資料清單、全國財產稅總歸戶財產查
      詢清單、中華郵政儲金簿影本、勞工被保險人投保資料表
      等在卷可稽（本院卷第10、21-27、136-142頁）。又聲請
      人雖陳報其現今每月收入為20,000元，惟本院審酌聲請人
      於109年6至12月間，在延平合作社分別有26,846元、15,2
      07元、22,883元、22,883元、22,883元、22,883元、32,4
      68元之薪資收入（見本卷第138-141頁），即以該期間平
      均月收入23,722元（小數點以下四捨五入），作為計算債
      務人目前償債能力之依據。
    ⒊聲請人主張其目前個人每月之必要支出費用為衛生福利部
      所公告109年臺灣省每人每月最低生活費之1.2倍即14,866
      元，應予准許。
    ⒋另聲請人主張需與配偶共同扶養未滿20歲之子女2名，每月
      支出扶養費以110年度每人最低生活費13,288元之1.2倍即
      15,946元等情，業據提出聲請人及受扶養人之為戶籍謄本
      （見本院卷第20、132、143頁），爰認定聲請人每月扶養
      費支出為15,946元(計算式：〈15,946＋15,946〉÷2＝15,946
      ）。
    ⒌本院衡酌聲請人之經濟資力、家庭親屬狀況、目前社會經
      濟消費之常情，其主張於負擔上開必要支出費用額度內，
      未逾一般人生活程度，尚屬合理。爰認定聲請人每月個人
      必要支出費用30,812元（計算式：14,866＋15,946＝30,812
      ）。而聲請人每月收入約為23,722元，扣除上開必要生活
      費用，已入不敷出，難期聲請人短期內清償所負債務229,
      414元及每月所產生之利息，是聲請人客觀上顯有不能清
      償債務之情事。
四、綜上，聲請人係一般消費者，其已達不能清償債務之程度，
    有藉助清算程序調整其與債權人間之權利義務關係而重建其
    經濟生活之必要，則聲請人聲請清算，即屬有據，應予准許
    ，並命司法事務官進行本件清算程序，爰裁定如主文。
中　　華　　民　　國　　110 　年　　3 　　月　　31  　日
                  民事第一庭  法　官　李立青
以上正本係照原本作成。
本裁定不得抗告。                  
中　　華　　民　　國　　110 　年　　3 　　月　　31　　日
                              書記官  劉雅文